臺灣苗栗地方法院刑事判決　　　　　　 100年度簡上字第83號
上　訴　人
即　被　告　呂崇聞
上列上訴人即被告因詐欺案件，不服本院100 年度苗簡字第654
號中華民國100 年7 月29日第一審判決（聲請簡易判決處刑案號
：100 年度偵字第3322號、第3503號），提起上訴，本院管轄之
第二審合議庭判決如下：
    主  文
上訴駁回。
緩刑貳年，並應向檢察官指定之政府機關、政府機構、行政法人
、社區或其他符合公益目的之機構或團體，提供玖拾小時之義務
勞務。緩刑期間內付保護管束。
    事  實
一、呂崇聞雖預見將自己帳戶提供予欠缺信賴關係之他人使用，
    可能幫助他人從事財產犯罪，竟基於幫助他人犯詐欺取財罪
    之未必故意，於民國100 年3 月21日19時許，在苗栗縣竹南
    火車站前之全家便利商店，將其申設之第一銀行竹南分行帳
    號00000000000 號帳戶（聲請簡易判決處刑書誤載為000000
    0000000000，下稱前開帳戶）存摺、提款卡及密碼，以宅急
    便之方式，寄送交付予欠缺信賴關係，且真實姓名年籍不詳
    自稱「吳峻宇」之某詐騙集團成員，前開帳戶旋供該成員所
    屬詐騙集團作為詐欺取財之犯罪工具使用。嗣「吳峻宇」所
    屬詐騙集團成員，共同基於意圖為自己不法所有之詐欺取財
    犯意聯絡，推由部分成員分別自：（一）自同年月23日14時
    37分許起，接續致電楊雲超，佯稱為楊雲超之同事，急需新
    臺幣（下同）5 、6 萬元云云，使楊雲超陷於於錯誤，旋依
    對方指示操作網路理財機，於同年月23日14時46分許，將5
    萬元款項匯入前開帳戶；（二）自同年月14時許起，接續致
    電周林素嬌，訛稱為周林素嬌之女友人「秋菊」，因喪母急
    需借錢云云，致周林素嬌陷於錯誤，指示女兒將3 萬元款項
    匯入前開帳戶。嗣楊雲超、周林素嬌驚覺受騙，並報警循線
    查悉上情。
二、案經周林素嬌訴由苗栗縣警察局竹南分局報告臺灣地方法院
    檢察署檢察官偵查起訴。
    理  由
壹、證據能力方面
    本判決所引用之證據資料（詳後引用之各項證據），其中係
    屬傳聞證據部分，縱無刑事訴訟法第159 條之1 至第159 條
    之4 或其他規定之傳聞證據例外情形，因被告呂崇聞於本院
    調查證據時，知有第159 條第1 項不得為證據之情形，而未
    於言詞辯論終結前聲明異議，視為同意作為證據使用，再本
    院審酌卷內並無事證顯示各該陳述之作成時、地與週遭環境
    ，有何致令陳述內容虛偽、偏頗之狀況後，也認為適當，依
    刑事訴訟法第159 條之5 第2 項規定，為傳聞法則之例外，
    應有證據能力。
貳、實體方面
一、上揭犯罪事實，業據被告於本院審理中坦承不諱，核與被害
    人楊雲超、告訴人周林素嬌於警詢中指陳之情節相符，並有
    第一銀行網路理財機轉帳成功通知、臺灣中小企業銀行匯款
    申請書、第一商業銀行竹南分行100 年4 月19日一竹南字第
    110 號、100 年5 月17日一竹南字第130 號函附開戶基本資
    料及往來交易明細在卷可稽。又本院茲經核，取得金融機構
    特定帳戶之金融卡及密碼後，即得經由該帳戶提、匯款項，
    是以將自己所申辦帳戶之金融卡及密碼交付予欠缺信賴關係
    之他人，即等同將該帳戶之使用，置外於自己之支配範疇，
    而容任該人可得恣意為之，且無從僅因收取帳戶者之片面承
    諾，或該人曾空口陳述收取帳戶之用途，即確信（確保）自
    己所交付之帳戶，必不致遭作為不法使用，原為曾使用金融
    機構帳戶之人所週知；況邇來各式各樣之詐欺取財犯罪類型
    層出不窮，該等犯罪多係利用他人之帳戶以躲避警方追查，
    並迭經媒體廣為披載、報導，被告竟猶將自己所申辦前開帳
    戶之金融卡及密碼，提供予欠缺信賴關係之他人，而容任該
    人得恣意使用，顯足認被告於交付帳戶之際，業對於該等帳
    戶嗣將遭犯罪集團成員用於詐欺取財犯罪使用乙情有所預見
    ，而無違其本意。綜上，足認被告任意性自白與事實相符，
    本案事證明確，被告犯行堪以認定。
二、論罪：
    查該持用前開帳戶之詐欺集團成員，共同基於意圖為自己不
    法所有之犯意聯絡，向被害人施用詐術並取得財物，所為係
    犯刑法第339 條第1 項之詐欺取財罪。惟被告單純提供帳戶
    予他人使用之行為，並不能逕與向被害人施以欺罔之詐術行
    為等視，且亦無證據證明被告曾參與詐欺取財犯行之構成要
    件行為，是以被告應僅係對於他人遂行之詐欺取財犯行，資
    以助力，核其所為，乃係詐欺取財罪之幫助犯，爰依刑法第
    30條第2 項規定，減輕其刑。被告以一提供前開帳戶之行為
    ，同時幫助詐騙集團成員分別向楊雲超、周林素嬌詐欺取財
    得逞，為想像競合犯，應從一重以幫助犯詐欺取財罪論處。
三、科刑：
（一）原審以被告罪證明確，適用刑事訴訟法第449 條第1項 前
      段、第454 條第2 項，刑法第339 條第1 項、第30條第1
      項前段、第2 項、第55條、第41條第1 項前段，刑法施行
      法第1 條之1 第1 項、第2 項前段等規定，論以幫助詐欺
      取財罪，並說明其審酌被告犯罪之動機、目的、手段僅係
      提供帳戶存摺、提款卡及密碼，並非實際參與詐欺行為、
      交付之帳戶數量、被害人數及被害程度、犯後態度、生活
      狀況、智識程度等一切情狀，量處有期徒刑3 月，併諭知
      易科罰金之折算標準，其認事用法核無不當，所處刑度亦
      堪認為適當，自應予以維持。則被告提起上訴為無理由，
      應予駁回。
（二）被告尚無犯罪之前科紀錄，素行良好，有臺灣高等法院被
      告全國前案紀錄表1 份可參，而本案尚無證據足認被告因
      提供帳戶獲得任何利益，各被害人匯入前開帳戶之款項分
      別為5 萬元、3 萬元，因該帳戶即時凍結，實際上未受有
      財產上損害，而楊雲超到庭表示願意予被告自新機會（見
      本院卷第25頁），周林素嬌之配偶亦代表周林素嬌表示願
      意原諒被告，予被告自新之機會，有電話紀錄表1 紙（見
      本院卷第20頁）可查，並考量被告年約24歲，因一時失慮
      致罹刑章，且犯罪情節、惡性非重，並能坦承犯行，非無
      悔意，犯後態度尚佳，經此偵審程序，當知所警惕，信無
      再犯之虞，本院因認被告所受刑之宣告，以暫不執行為適
      當，爰併予宣告緩刑2 年，並依刑法第74條第2 項第5 款
      諭知被告應向檢察官指定之政府機關、政府機構、行政法
      人、社區或其他符合公益目的之機構或團體，提供90小時
      之義務勞務，再依刑法第93條第1 項第2 款於緩刑期間內
      付保護管束。另被告受緩刑之宣告，而違反本案依刑法第
      74 條 第2 項第5 款所定負擔，情節重大，足認原宣告之
      緩刑難收其預期效果，而有執行刑罰之必要者，得撤銷其
      宣告，刑法第75條之1 第1 項第4 款著有規定，附為說明
      。
據上論斷，應依刑事訴訟法第455 條之1 第1 項、第3 項、第36
8 條、第373 條，刑法第74條第1 項第1 款、第2 項第5 款、第
93條第1項第2款，判決如主文。
本案經檢察官林文中到庭執行職務。
中    華    民    國   100    年    11    月    10    日
                  刑事第二庭  審判長法  官  楊清益
                                    法  官  呂曾達
                                    法  官  張新楣
以上正本證明與原本無異。
不得上訴。
                                    書記官  張玉楓
中    華    民    國   100    年    11    月    10    日
附錄本案論罪科刑法條：
刑法第339條第1項
意圖為自己或第三人不法之所有，以詐術使人將本人或第三人之
物交付者，處五年以下有期徒刑、拘役或科或併科1000元以下罰
金。
以前項方法得財產上不法之利益或使第三人得之者，亦同。
前二項之未遂犯罰之。